臺灣高雄地方法院刑事判決　　　　　　99年度審易字第5091號
公　訴　人　臺灣高雄地方法院檢察署檢察官
被　　　告　劉哲伊
選任辯護人　王仁聰律師
　　　　　　蔡桓文律師
上列被告因業務侵占等案件，經檢察官提起公訴（99年度偵字第
30199 號、99年度偵字第30520 號、99年度偵字第32490 號），
本院依簡式審判程序判決如下：
    主  文
劉哲伊共同犯業務侵占罪，累犯，處有期徒刑拾月，扣案之玩具
手槍、門號0000000000號行動電話（內含SIM 卡壹枚
）各壹支、口罩壹個，均沒收；又犯未指定人犯誣告罪，累犯，
處有期徒刑月，應執行有期徒刑拾壹月，扣案之玩具手槍、門
號0000000000號行動電話（內含SIM 卡壹枚）各壹支
、口罩壹個，均沒收。
    事實及理由
一、按本件被告劉哲伊所犯均係死刑、無期徒刑、最輕本刑為3
    年以上有期徒刑以外之罪，其於審理時就前揭被訴事實均為
    有罪之陳述，經法官告知簡式審判程序之旨，並聽取被告、
    辯護人與公訴人之意見後，本院認無不得或不宜改依簡式審
    判程序進行之處，爰依刑事訴訟法第273 條之1 第1 項、第
    284 條之1 ，裁定本件進行簡式審判程序，合先敘明。
二、本件之犯罪事實及證據，除犯罪事實一第3 行之「同年月16
    日」，更正為「同年月19日」；證據部分補充：「被告於本
    院審理中之自白」外，其餘均引用檢察官起訴書（如附件）
    之記載。
三、本件被告劉哲伊在萊爾富超商任職，負責販售店內商品及向
    客戶收取營收款項之工作，為從事業務之人，並因此項業務
    關係而持有店內現金。是核被告劉哲伊所為，係刑法第336
    條第2 項之業務侵占及同法第171 條第1 項未指定犯人誣告
    罪。按犯刑法第168 條至第171 條之罪，於所虛偽陳述或所
    誣告之案件，裁判或懲戒處分確定前自白者，減輕或免除其
    刑，刑法第172 條定有明文。查被告於所誣告之案件裁判確
    定前，即於偵查中自白犯罪，爰依該條規定減輕其刑。被告
    所犯業務侵占罪與被告黃丌豪（另行審結）有犯意聯絡、行
    為分擔，為共同正犯，其所犯上開2 罪，犯意各別、行為互
    殊，應分論併罰。又被告有如起訴書犯罪事實欄所示之前案
    紀錄及執行完畢之事實，有臺灣高等法院被告前案紀錄表可
    參，其受有期徒刑執行完畢後，5 年內故意再犯本件有期徒
    刑以上之2 罪，均為累犯，各應依刑法第47條第1 項規定，
    加重其刑，並就誣告罪部分，先加而後減之。爰審酌被告劉
    哲伊僅因工作上之細故，不思冷靜處理，竟與被告黃丌豪聯
    手以「假強盜、真侵占」之方式報復被害人劉樺凱，惡性非
    輕，且尚未能與被害人達成和解，賠償被害人之損害，亦有
    可議之處，且向警員謊報遭強盜財物，浪費國家偵查及司法
    訴訟資源，所為實屬不該，惟念其犯後坦承犯行，態度尚佳
    等一切情狀，分別量處如主文所示之刑，並定其應執行之刑
    ，以資懲儆。另扣案之玩具手槍1 支，係被告劉哲伊所有；
    門號0000000000號行動電話（內含SIM 卡1 枚）1 支、口罩
    1 個，係被告黃丌豪所有，業據其2 人於警詢中坦承不諱，
    且係供前揭業務侵占犯行所用之物（其中玩具手槍係作為被
    告黃丌豪持以犯案所用；行動電話係作為被告劉哲伊與黃丌
    豪謀議犯罪所用；另口罩於被告黃丌豪犯案時，可防止他人
    認出，均業務侵占犯行具有關聯性），爰均依刑法第38條第
    1 項第2 款規定及共犯責任共同理論，宣告沒收。至扣案之
    黑色上衣1 件、黑色牛仔褲1 件、白色布鞋1 雙，固均屬被
    告黃丌豪日常穿著之物，並非為本案而刻意使用之物，與其
    業務侵占犯行尚無密切直接關係，爰不宣告沒收。
據上論斷，應依刑事訴訟法第273 條之1 第1 項、第284 條之1
、第299 條第1 項前段、第310 條之2 、第454 條第2 項，刑法
第171 條第1 項、第172 條、第336 條第2 項、第47條第1 項、
第51條第5 款、第38條第1 項第2 款，刑法施行法第1 條之1 ，
判決如主文。
本案經檢察官王兆琳到庭執行職務。
中    華    民    國    100     年    2   月    25    日
                  刑事第十庭    法  官  方錦源
以上正本證明與原本無異。
如不服本判決應於收受判決後10日內向本院提出上訴書狀，並應
敘述具體理由。其未敘述上訴理由者，應於上訴期間屆滿後20日
內向本院補提理由書(均須按他造當事人之人數附繕本)「切勿逕
送上級法院」。
                                書記官  冒佩妤
中    華    民    國    100     年    2   月    25    日
附錄本件論罪科刑之法條：
刑法第171條
未指定犯人，而向該管公務員誣告犯罪者，處1 年以下有期徒刑
、拘役或3 百元以下罰金。
未指定犯人，而偽造、變造犯罪證據，或使用偽造、變造之犯罪
證據，致開始刑事訴訟程序者，亦同。
刑法第336 條
對於公務上或因公益所持有之物，犯前條第1 項之罪者，處1 年
以上7 年以下有期徒刑，得併科5 千元以下罰金。
對於業務上所持有之物，犯前條第1 項之罪者，處6 月以上5 年
以下有期徒刑，得併科3 千元以下罰金。
前2 項之未遂犯罰之。
附件
臺灣高雄地方法院檢察署檢察官起訴書   99年度偵字第30199號
                                     99年度偵字第30520號
                                     99年度偵字第32490號
被      告  劉哲伊  男  21歲（民國○○年○○月○○日生）
                    籍設高雄市○○區○○街89號5樓之1
                    國民身分證統一編號：Ｚ000000000號
選      任  王仁聰律師
辯  護  人  蔡桓文律師
被      告  黃丌豪  男  20歲（民國○○年○○月○日生）
                    住福建省連江縣南竿鄉清水村84之1
                      號
                    居高雄市○○區○○路85巷19號
                    國民身分證統一編號：Ｚ000000000號
上列被告因侵占等案件，已經偵查終結，認應該提起公訴，茲將
犯罪事實及證據並所犯法條分敘如下：
        犯罪事實
一、劉哲伊前犯詐欺取財罪，經臺灣高雄地方法院以98年度審簡
    字第1077號判決判處有期徒刑3 月確定，甫於民國98年10月
    30日易科罰金執行完畢。劉哲伊自99年8 月2 日起至同年月
    16 日 止，在劉樺凱所經營位於高雄縣仁武鄉○○路467 號
    之萊爾富超商鼎仁店擔任店員，負責每日凌晨零時至上午8
    時之超商營業販售商品、收取營業款項、補貨等業務，為從
    事超商業務之人員。劉哲伊因認為店長劉樺凱在業務上對其
    刻意刁難，心有不滿，竟與未在該超商任職之友人黃丌豪共
    同謀議，約定「由黃丌豪在劉哲伊值班時持玩具槍佯裝強盜
    取財」之犯罪計劃，議定後，即共同基於業務侵占之犯意聯
    絡，由劉哲伊於99年8 月16日凌晨撥打電話予不知情之友人
    林志育（另為不起訴處分），要求林志育將劉哲伊所有之玩
    具槍1 支持至金獅湖旁交予黃丌豪，林志育不疑有他而將玩
    具槍交予黃丌豪後，黃丌豪即於同日凌晨騎乘其母親所有之
    車牌號碼676-CZB 號普通重型機車抵達該超商，並於凌晨4
    時34分許，持前開玩具槍進入該超商內，佯裝持槍強盜，劉
    哲伊則予以配合，黃丌豪因而取得收銀機內之現金新臺幣（
    下同）8199元，得手後騎乘機車逃逸。黃丌豪再於同日上午
    6 時47 分 許，在高雄市○○區○○路大都會網咖店內與劉
    哲伊會合，將該等款項其中4300元分予劉哲伊花用，餘款均
    留供己用。劉哲伊另基於誣告之犯意，於同日凌晨4 時36分
    45秒許，以其所使用之00000 00000 號行動電話門號撥打11
    0 電話，未指定犯人而向高雄縣政府警察局指揮中心員警謊
    稱該超商甫遭不明歹徒強盜財物，勤務中心因而通報高雄縣
    政府警察局仁武分局員警前往該超商處理。嗣員警持法院核
    發之搜索票於99年9 月15日11時45分許，在高雄市○○區○
    ○路85巷19號黃丌豪住處內扣得玩具槍1 支、含000000000
    0 門號晶片卡之手機1 支、口罩1 個、黑色上衣1 件、黑色
    牛仔褲1 件、白色布鞋1 雙，因而查悉上情。
二、案經高雄縣政府警察局仁武分局報告偵辦。
        證據並所犯法條
一、證據清單
┌──┬───────────┬────────────┐
│編號│證據方法              │待證事實                │
├──┼───────────┼────────────┤
│1   │被告劉哲伊於偵查之供述│1、被告劉哲伊與黃丌豪共 │
│    │                      │   同謀議後，佯裝在劉哲 │
│    │                      │   伊值班時由黃丌豪持槍 │
│    │                      │   強盜超商內現款，2人再│
│    │                      │   朋分該款項花用之業務 │
│    │                      │   侵占事實。           │
│    │                      │2、被告劉哲伊於黃丌豪佯 │
│    │                      │   裝持槍強盜款項後，以 │
│    │                      │   手機門號0000000000撥 │
│    │                      │   打110電話報警，謊稱遭│
│    │                      │   不詳歹徒強盜財物之誣 │
│    │                      │   告事實。             │
├──┼───────────┼────────────┤
│2   │被告黃丌豪於警詢及偵查│被告劉哲伊與黃丌豪共同謀│
│    │之供述                │議後，佯裝在劉哲伊值班時│
│    │                      │由黃丌豪持槍強盜超商內現│
│    │                      │款8千餘元，黃丌豪再將該 │
│    │                      │款項其中4300元朋分予劉哲│
│    │                      │伊花用之業務侵占事實。  │
├──┼───────────┼────────────┤
│3   │證人林志育於偵查之證述│1、被告劉哲伊於當日凌晨 │
│    │                      │   要求林志育將扣案之劉 │
│    │                      │   哲伊所有玩具槍1支拿至│
│    │                      │   超商附近交給黃丌豪。 │
│    │                      │2、0000000000門號之申請 │
│    │                      │   人為林志育，但均由劉 │
│    │                      │   哲伊持用。           │
├──┼───────────┼────────────┤
│4   │證人劉佰守於警詢及偵查│1、被告劉哲伊於當日凌晨 │
│    │之證述                │   事發前，曾詢問同事劉 │
│    │                      │   佰守，若店內款項遭搶 │
│    │                      │   ，損失應由何人負擔。 │
│    │                      │2、劉哲伊平日持用0000000│
│    │                      │   530門號手機。        │
│    │                      │3、歹徒外型與被告黃丌豪 │
│    │                      │   非常相似。           │
├──┼───────────┼────────────┤
│5   │證人劉樺凱於警詢及偵查│1、被告劉哲伊於事發時為 │
│    │之證述                │   該超商之值班店員。   │
│    │                      │2、該超商遭黃丌豪取走損 │
│    │                      │   失現金8199元。       │
│    │                      │3、歹徒外型與被告黃丌豪 │
│    │                      │   非常相似。           │
├──┼───────────┼────────────┤
│6   │高雄縣政府警察局指揮中│被告劉哲伊未指定犯人，向│
│    │心受理110報案紀錄單   │職司犯罪調查職務之警察人│
│    ├───────────┤員誣告發生持槍強盜案件。│
│    │劉哲伊於99年8月16日上 │                        │
│    │午5時20分許起，在高雄 │                        │
│    │縣政府警察局仁武分局澄│                        │
│    │觀派出所製作之搶奪案被│                        │
│    │害人筆錄              │                        │
├──┼───────────┼────────────┤
│7   │超商監視錄影帶翻拍照片│被告黃丌豪假裝於劉哲伊值│
│    │5張                   │班時強盜超商收銀機內現金│
│    │                      │之事實。                │
├──┼───────────┼────────────┤
│8   │行動電話門號0000000000│黃丌豪所申用之0000000000│
│    │之申用人資料、該門號於│門號於同日案發前與劉哲伊│
│    │99年8月16日之雙向通聯 │持用之0000000000門號通話│
│    │紀錄                  │頻繁，佐證其2人對本案有 │
│    │                      │犯意聯絡。              │
├──┼───────────┼────────────┤
│9   │行動電話門號0000000000│1、劉哲伊所使用之0000000│
│    │於99年8月15日、16日之 │   530門號於同日案發前與│
│    │雙向通聯紀錄          │   黃丌豪所使用之0000000│
│    │                      │   715門號通話頻繁。佐證│
│    │                      │   其2人對本案有犯意聯絡│
│    │                      │   。                   │
│    │                      │2、劉哲伊於案發前有撥打 │
│    │                      │   0000000000門號予林志 │
│    │                      │   育申用之0000000000門 │
│    │                      │   號。佐證劉哲伊要林志 │
│    │                      │   育拿玩具槍給黃丌豪之 │
│    │                      │   事實。               │
│    │                      │3、劉哲伊於案發後撥打110│
│    │                      │   向員警謊報發生強盜案 │
│    │                      │   。                   │
├──┼───────────┼────────────┤
│10  │行動電話門號0000000000│林志育所申用之0000000000│
│    │之申用人資料、於99年8 │門號於同日案發前有與劉哲│
│    │月16日之雙向通聯紀錄。│伊通話。佐證劉哲伊要林志│
│    │                      │育拿玩具槍給黃丌豪之事實│
│    │                      │。                      │
├──┼───────────┼────────────┤
│11  │玩具槍1支、口罩1個、黑│扣案物為黃丌豪犯本案時所│
│    │色上衣1件、黑色牛仔褲1│使用之玩具槍、所穿著之衣│
│    │件、白布鞋1雙、含09363│物、與劉哲伊通話之手機。│
│    │66715門號晶片卡之手機 │車號676-CZB號紅色機車為 │
│    │1支                   │黃丌豪於案發時至該超商之│
│    ├───────────┤交通工具。              │
│    │扣案物及證物照片12張  │                        │
├──┼───────────┼────────────┤
│12  │含0000000000門號晶片卡│扣案物為劉哲伊犯本案時所│
│    │之手機1支             │使用之手機及門號。      │
│    ├───────────┤                        │
│    │扣案物照片1張         │                        │
└──┴───────────┴────────────┘
二、核被告劉哲伊所為係犯刑法第336 條第2 項之業務侵占罪嫌
    、同法第171 條第1 項未指定犯人誣告罪嫌。被告黃丌豪部
    分，按刑法第336 條第2 項之罪，以侵占業務上所持有之物
    為其構成要件，即係因其業務上持有之身分關係而成立之罪
    ，與僅因身分關係或其他特定關係而致刑有重輕之情形有別
    。因而無業務關係之人，與有業務關係者共同侵占，依同法
    第31條第1 項規定，仍應以業務侵占之共犯論，有最高法院
    28年上字第2536號判例可資參照。本件被告劉哲伊在上開超
    商任職，負責販售店內商品及向客戶收取營收款項之工作，
    為從事業務之人，並因此項業務關係而持有店內現金，被告
    黃丌豪並無此業務關係，惟其與劉哲伊就上開業務侵占犯行
    ，有犯意聯絡及行為分擔，為共同正犯，故核被告黃丌豪所
    為，亦係犯刑法第336 條第2 項之業務侵占罪嫌，並請審酌
    依刑法第31條第1 項後段之規定減輕其刑。被告劉哲伊與黃
    丌豪就業務侵占罪，有犯意聯絡及行為分擔，請均論以共同
    正犯。被告劉哲伊所犯上開2 罪，犯意各別、罪名互異，請
    分論併罰。被告劉哲伊前受有期徒刑執行完畢，有本署刑案
    資料查註紀錄表可參，其於5 年內故意再犯有期徒刑以上之
    本罪，為累犯，請均依刑法第47條第1 項之規定加重其刑。
    扣案物為被告所有，且係供犯本罪所用之物，請依刑法第38
    條第1 項之規定宣告沒收。
三、依刑事訴訟法第251 條第1 項提起公訴。
    此致
臺灣高雄地方法院
中    華    民    國    99    年    10    月    31    日
                              檢  察  官  洪  瑞  芬